---
title: "ДЗ3 по продвинутой визуализации"
author: "Uvarova Victoria"
date: "`r Sys.Date()`"
output:
  html_document:
    toc: yes
    df_print: paged
---

```{r setup, include=FALSE}
knitr::opts_chunk$set(echo = TRUE, message = FALSE, warning = FALSE, error = FALSE)

library(tidyverse)
library(GGally) #ggpairs
library(RColorBrewer)
library(rstatix) #стат тесты
library(ggpubr) #stat_pvalue_manual
library(ggpubr) #построение барплотов
library(corrplot)
library(corrr) #близости переменных с точки зрения сетевого анализа
library(pheatmap)
library(ggdendro) #визуализация дендрограмм с ggplot2
library(factoextra) #fviz_eig график - оптимальное кол-во компонент для анализа; fviz_pca_var
library(ggbiplot)
library(plotly) #интерактивные графики
library(tidymodels) #модели маш обучение
library(embed) #расширение для tidymodels
library(patchwork) #соединение графиков на одной картинке
```

## Задание 1

```{r}
VLB <- readRDS("very_low_birthweight.RDS")

VLB_cor <- VLB %>% 
  select(where(~ sum(is.na(.)) <= 100)) %>%
  drop_na() %>% 
  dplyr::mutate(across(c(twn, vent, pneumo, pda, cld, dead), as.factor))

glimpse(VLB_cor)
```

## Задание 2

```{r, fig.width = 12, fig.height = 12}

theme_custom <- theme(
  panel.background = element_rect(fill = "white", colour = NA),
  plot.background = element_rect(fill = "white", colour = NA),
  strip.background = element_rect(fill = "white", colour = NA),
  panel.grid.major = element_line(colour = "grey90"),
  panel.grid.minor = element_blank(),
  panel.border = element_rect(colour = "black", fill = NA),
    axis.text = element_text(size = 12),
    axis.title = element_text(size = 18),
    legend.title = element_text(size = 18),
    legend.text = element_text(size = 18),
  strip.text = element_text(size = 18))

VLB_cor_without_outliers <- VLB_cor %>%
  filter(across(where(is.numeric), ~ between(., quantile(., 0.25) - 1.5 * IQR(.), quantile(., 0.75) + 1.5 * IQR(.))))

DensityPlot <- 
  VLB_cor_without_outliers %>%
  select(where(is.numeric), -birth, -exit, -year) %>%
  ggpairs(upper = list(continuous = wrap("cor", size = 6)))

DensityPlot + theme_custom
```

```{r, fig.width = 8, fig.height = 8}
DensityPlot_bwt_gest <- ggpairs(
  VLB_cor_without_outliers, 
  columns = c("bwt", "gest"), 
  mapping = aes(color = inout),
  upper = list(continuous = wrap("cor", size = 6)),
  diag = list(continuous = wrap("densityDiag", alpha = 0.8)))

DensityPlot_bwt_gest + theme_custom + scale_color_brewer(palette = "Set1") + scale_fill_brewer(palette = "Set1")
```

## Задание 3

```{r, fig.width = 6, fig.height = 6}
VLB_cor %>% 
  rstatix::t_test(lowph ~ inout) %>% 
  add_significance() -> test_results

ggbarplot(VLB_cor, 
          x = "inout", 
          y = "lowph", 
          add = c("mean_se", "jitter"),
          fill = "inout", 
          color = "black", 
          palette = "Set1",
          width = 0.6) +
  stat_pvalue_manual(test_results, 
                     label = "{p.signif}", 
                     y.position = max(VLB_cor$lowph, na.rm = TRUE) + 0.5, size = 7) +
  scale_y_continuous(limits = c(0, 8.5)) +
  theme_custom +
  theme(axis.title.x = element_blank(),
        legend.title = element_blank())
```

Интерпретация: я бы могла предположить, что пациенты из группы "transported" имеют более высокий риск неблагоприятного исхода (смерти) по сравнению с группой "born at Duke".

## Задание 4

```{r, fig.width = 5, fig.height = 4}
VLB_cor_num <- VLB_cor %>%
  select(where(is.numeric), -birth, -exit, -year)

VLB_cor_num_cor <- cor(VLB_cor_num) 

corrplot(VLB_cor_num_cor, method = 'number')

VLB_cor_num_cor %>% network_plot(min_cor = .0)
```

## Задание 5

```{r, fig.width = 5, fig.height = 4}
VLB_cor_num_scaled <- scale(VLB_cor_num)
VLB_cor_num_scaled_dist <- dist(VLB_cor_num_scaled, method = "euclidean")

hc <- hclust(VLB_cor_num_scaled_dist, method = "ward.D2")

dendro_data <- dendro_data(hc)

ggplot(segment(dendro_data)) +
  geom_segment(aes(x = x, y = y, xend = xend, yend = yend)) +
  labs(title = "Hierarchical clustering dendrogram of variables", x = "Variables", y = "Height") +
  theme_custom
```

## Задание 6

```{r, fig.width = 6, fig.height = 4}
pheatmap(VLB_cor_num_scaled, 
         clustering_distance_rows = VLB_cor_num_scaled_dist,
         cutree_cols = length(colnames(VLB_cor_num_scaled)),
         angle_col = 45, 
         main = "Dendrograms for clustering rows and columns with heatmap")
```

Интерпретация: Столбцы, которые кластеризуются вместе, могут быть взаимосвязаны. Например, вес при рождении (bwt) и гестационный возраст (gest) могут быть связаны, что звучит логично, т.к. чем меньше гестационный возраст, тем ниже будет вес при рождении.

## Задание 7

```{r}
VLB_cor_num_pca <- prcomp(VLB_cor_num, scale = T)
summary(VLB_cor_num_pca)
fviz_eig(VLB_cor_num_pca, addlabels = T, ylim = c(0, 50))
```

Первые две компоненты объясняют 57% дисперсии. Первые 3 компоненты объясняют более 70% дисперсии. Следующая важная отметка в 90% достигается на PC5. Вокруг PC1 и PC2 будет строиться анализ. Шкалирование для этих данных перед проведением PCA применять нужно, если в самой функции оно отключено: prcomp(df, scale = F) и не нужно, если оно проводится в самой функции prcomp(df, scale = T).

```{r}
fviz_pca_var(VLB_cor_num_pca, col.var = "contrib")

fviz_pca_var(VLB_cor_num_pca, 
             select.var = list(contrib = 3),
             col.var = "contrib")

fviz_contrib(VLB_cor_num_pca, choice = "var", axes = 1, top = 24) # 1
fviz_contrib(VLB_cor_num_pca, choice = "var", axes = 2, top = 24) # 2
```

## Задание 8

```{r, fig.width = 6, fig.height = 6}
biplot <- ggbiplot(VLB_cor_num_pca, 
         scale=0, 
         groups = VLB_cor$dead, 
         ellipse = T,
         alpha = 0.3) +
  scale_colour_brewer(palette = "Set1") +
  theme_custom
biplot
```

## Задание 9

```{r, fig.width = 6, fig.height = 6}
VLB_cor_num_id <- VLB_cor_num %>% 
  mutate(id = as.integer(row_number()))

biplot_id <- biplot +
  geom_point(aes(text = paste("ID:", VLB_cor_num_id$id)), alpha = 0)

ggplotly(biplot_id, tooltip = "text")
```

## Задание 10

Первые 3 компоненты объясняют более 70% дисперсии, то есть алгоритм сработал хорошо и первые 3 агреггируют в себе большую часть сложности данных. Для анализа были использованы первые 2 компоненты, т.к. они объясняют более 50% дисперсии. Наблюдается наибольший вклад переменных вес при рождении (bwt), гестационный возраст (gest) и количество тромбоцитов (pltct) в две первые главные компоненты (Dim1 и Dim2). gest и bwt скоррелированы и имеют наибольший вклад в первую компоненту, переменная lowph тоже вносит значимый вклад, тк эти значения выше красной линии (средний ожидаемый вклад). Во вторую компоненту наибольший вклад вносят переменные pltct и hospstay. Использование переменной dead некорректно, так как PCA служит для преобразования общей структуры данных, а не для анализа и выводов о выживаемости. Ассоциации требуют других моделей.

## Задание 11

```{r, fig.width = 12, fig.height = 12}
umap_prep <- recipe(~., data = VLB_cor_num) %>% 
  step_normalize(all_predictors()) %>%
  step_umap(all_predictors()) %>%
  prep() %>%
  juice()

umapplot <- umap_prep %>%
  ggplot(aes(UMAP1, UMAP2)) +
  geom_point(aes(color = VLB_cor$dead),
             alpha = 0.5, size = 1.5) +
  labs(color = NULL) +
  scale_colour_brewer(palette = "Set1") +
  theme_custom

umapplot + biplot
```


